最高法院民事判決　　　　　　　　　　　　　　　　　八十八年度台上字第五四號
　　上 訴 人　乙○○
　　被上訴人　甲○○
右當事人間請求損害賠償事件，上訴人對於中華民國八十七年三月九日台灣高等法院
高雄分院第二審判決（八十六年度上字第五五二號），提起上訴，本院判決如左：
    主  文
上訴駁回。
第三審訴訟費用由上訴人負擔。
    理  由
本件上訴人主張：訴外人林英醮因先後向伊借款總計新臺幣（下同）三百萬元未償，
乃於民國八十二年三月二十日簽發面額各為二百萬元、一百萬元經訴外人陳秀蓮背書
之本票各一張交付於伊，其中二百萬元本票於八十二年四月十五日到期，伊向林英醮
求償不，其兄即被上訴人甲○○向伊表示其所有土地應有部分擬予出賣，俟賣出後
，願負責償還。伊因而未立即向陳秀蓮追索，致陳秀蓮於八十三年七月間將其坐落彰
化縣大社鄉二四七－三五號土地及其上建號六八九號房屋設定抵押權於金融機關，致
伊聲請拍賣，求償無。又林英醮提供伊設定抵押權之坐落同鄉○○段五二七號土地
應有部分六分之一，於八十五年六月間經訴外人黃淑芬聲請拍賣，伊亦未獲清償。足
見若非被上訴人同意承擔林英醮債務，伊當不致受此損害，則此一損害，應由被上訴
人負責賠償等情，爰本於債務承擔之債務不履行法則，求為命被上訴人給付伊三百萬
元及自八十六年八月二十四起至清償日止，按週年利率百分之五計算遲延利息之判決
。
被上訴人則以：上訴人與林英醮間債之關係，與伊無涉，伊亦未承擔林英醮債務，上
訴人請求伊負責給付林英醮所欠上訴人之債務，要屬無據等語，資為抗辯。
原審以：上訴人主張訴外人林英醮積欠其債務三百萬元，為被上訴人所不爭執，固堪
信為真實。惟被上訴人否認有承擔林英醮積欠上訴人該三百萬元債務之情事。再被上
訴人曾於臺灣高雄地方法院檢察署（下稱高雄地檢署）八十五年度偵字第二六二五六
號詐欺案件檢察官偵查中，陳稱：「票到期後，乙○○來找我，我問他為何借林英醮
錢，基於良心立場，才告訴他，若我的持分土地有賣，才代為清償，要他先別拍賣房
子，並說要付他利息，但他不收」等語，應認被上訴人之意思僅在表明，林英醮欠債
行為固有不是，然被上訴人本身當時亦無充足之經濟能力，乃表明日後如其所有土地
應有部分出售得款時，願代予清償而已，被上訴人要無代替林英醮負擔債務，而使林
英醮脫離債務關係之意思。是上訴人主張被上訴人承擔債務，尚屬無據。況契約之成
立，應以要約與承諾之意思表示一致為必要，對話為要約者，非立時承諾，即失其拘
束力，亦為民法第一百五十六條所明定。本件被上訴人當時為上述對話時，已同時向
上訴人表明，願先付利息，惟上訴人對此既未表示承諾，迨亦未有收受或催告被上訴
人支付利息之行為，則被上訴人以其目前所有土地尚未出售，無資力清償林英醮之負
債，願代為先付利息之對話要約，因未經上訴人立時承諾，依其情形，亦非可認兩造
間意思表示已趨一致，其要約即失其拘束力，亦不能認兩造間已成立第三人清償契約
，被上訴人自不負清償義務。綜上所述，被上訴人既未承擔林英醮之債務，亦未與上
訴人成立第三人清償契約，從而，上訴人主張依債務不履行法則，據以請求被上訴人
賠償其損害，即非正當，應予駁回，為其心證之所由得。爰維持第一審所為上訴人敗
訴之判決，駁回其上訴。經核於法並無違誤。上訴論旨仍以：被上訴人已承擔訴外人
林英醮三百萬元之債務等詞，並就原審其他取捨證據、認定事實及解釋意思表示之職
權行使，暨原審贅論之其他理由，指摘原判決為不當，求予廢棄，非有理由。
據上論結，本件上訴為無理由。依民事訴訟法第四百八十一條、第四百四十九條第一
項、第七十八條，判決如主文。
中      華      民      國    八十八    年      一      月     十四     日
                              最高法院民事第七庭
                                  審判長法官  朱  錦  娟
                                        法官  蘇  茂  秋
                                        法官  蘇  達  志
                                        法官  顏  南  全
                                        法官  葉  賽  鶯
      右正本證明與原本無異
                                              書  記  官
中      華      民      國    八十八    年      一      月    二十七    日
